【裁判字號】    95,上易,168
【裁判日期】    950518
【裁判案由】    詐欺
【裁判全文】
臺灣高等法院臺南分院刑事判決         95年度上易字第168號
上  訴  人
即  被  告  丙○○
上列上訴人因詐欺案件，不服臺灣臺南地方法院94年度易字第
1027號中華民國95年1月27日第一審判決（起訴案號：臺灣臺南
地方法院檢察署94年度偵字第676號），提起上訴，本院判決如
下：
    主  文
上訴駁回。
    事  實
一、丙○○與甲○○原是男女朋友關係，並自民國（下同）90年
    1月間起於臺南市○○路134號9樓之15甲○○住處住同居，
    而將戶籍遷徙至甲○○上址，丙○○為誘騙甲○○出資購買
    車輛供自己使用，先於90年4月9日某時許，偕同甲○○前往
    臺南市○區○○○路3段209號乙○○與葉文彬合夥經營之「
    東龍車行」，選購車號ＵＡ─7997號賓士廠牌自用小客車1
    輛（以下簡稱系爭賓士汽車），價款新臺幣（下同）六十五
    萬元，並簽立買賣契約書（下稱第1次買賣契約書），買方
    記載為甲○○，賣方記載為東龍車行之乙○○，丙○○則任
    契約見證人，甲○○並當場交付訂金三十萬元予乙○○，再
    於90年4月12日下午某時許，由甲○○偕同丙○○再前往東
    龍車行給付尾款三十五萬元。詎丙○○竟意圖為自己不法之
    所有，於甲○○交付全部買賣價金後，因身體不適無法親自
    辦理交車事宜之機會，遂向甲○○詐稱由其代為處理後續事
    宜，即於90年4月12日下午3時30分許，偕同其不知情之丁○○前往東龍車行，向東龍車行合夥人之葉文彬誆稱：車輛欲
    變更過戶至丁○○名下，致使第三人葉文彬陷於錯誤，誤認
    陪同甲○○前來購買系爭賓士汽車之見證人丙○○乃實際買
    受人，不疑有他遂另行簽立日期仍為90年4月9日之買賣契約
    書（下稱第2次買賣契約書），將買方變更為丁○○，賣方
    記載為東龍車行之葉文彬，丙○○則仍作為該契約之見證人
    ，並將系爭賓士汽車過戶予丁○○名下，甲○○誤認其仍為
    系爭賓士汽車之實際所有人，乃將系爭賓士汽車交付丙○○
    使用。嗣於94年8月1日下午2時40分許，丙○○因故傷害甲○○，導致2人分手（傷害部分業經本院判處有期徒刑二月
    確定），甲○○出院返回住處後，在丙○○衣服內找到第2
    次買賣契約書及汽車過戶登記書等資料，因而發現上情，丙○○更於94年9月19日再將系爭賓士汽車出售予東龍車行牟
    利。
二、案經甲○○告訴臺灣臺南地方法院檢察署檢察官偵查後提起
    公訴。
    理  由
一、訊據上訴人即被告丙○○除對於曾與甲○○先後2次前往東
    龍車行購買系爭賓士汽車固不否認，惟辯稱：該車為伊出資
    購買，因伊房屋被查封拍賣，故以丁○○的名義購買，又伊
    因不認識字，才請甲○○陪同我去簽約，買賣價金均由伊支
    付，亦不知第1次買賣契約書買受人係甲○○等語。
二、惟查被告丙○○確於上開時地偕同甲○○前往「東龍車行」
    ，由甲○○支付六十五萬元購買車號ＵＡ─7997號賓士廠牌
    自用小客車，並以甲○○名義簽立第1次買賣契約書等情，
    業據甲○○指訴在卷 (詳偵查卷第62頁、第69頁、73頁、原
    審卷第53頁)，即證人乙○○於偵查中亦結證供稱：「丙○○和告訴人 (指甲○○)來我的車行買車，剛開始告訴人說
    要過戶給她女兒所以寫了1份買賣契約書」、「車錢是分2次
    繳，都是他們2個來繳，沒有第3人來繳」 (詳偵查卷第72頁
    、第73頁)。並於原審明確證稱：第1次買賣契約書是以甲○○名義買車，買車定金是丙○○與甲○○一起來繳的復有第
    1次之買賣契約書影本附卷可按，嗣因丙○○改稱要將車登
    記給丁○○，才再簽立1份買賣契約書（詳原審卷第45頁、
    第46頁），且第2次買賣契約書，甲○○並未在場，亦未經
    甲○○之簽名，復經丁○○供明，並有第2次買賣契約書附
    卷可按（詳偵字第12168號卷第104頁、他字第449號卷第73
    頁、本院95年5月9日審判筆錄），是甲○○所訴該車由其出
    資購買一節，尚非無據。
三、至被告辯稱：該車為伊出資並以丁○○的名義購買云云，惟
    被告丙○○被訴傷害案，於92年8月19日在偵查中供稱：「
    90年4月9日至與甲○○到東龍車行購買賓士汽車，是丁○○
    要買的，定金三十萬元是丁○○交給我，由我拿去付的」 (
    詳偵查卷第68頁)，惟丁○○於94年4月19日就其詐欺案訊問
    時稱：「丙○○以我名義買車，買賣契約書是我簽名的，但
    我沒有付錢」、「丙○○買車找我商量，要將車子登記為我
    的名義有，車子都由丙○○使用，對於該部車子是誰出錢買
    的，我完全不知道」，本院審理時亦為相同之供述 (以上詳
    臺灣臺南地方法院檢察署94年偵續字第37號卷第17頁、92年
    他字第449號卷第82頁、本院95年5月9日審判筆錄），2人所
    述，已不相符，丙○○於丁○○供述未曾付款後，改稱車款
    是其支付，惟又稱車款之資金來源是簽中大家樂，但組頭不
    願做證云云（詳偵緝字第676號卷第62頁），顯見其所供不
    實。被告於原審聲請傳喚證人鄭秀華，擬證明其是用自己隨
    身之四十三萬及寄放在鄭秀華處的二十萬現金購車（詳原審
    卷第30頁），惟上開待證事實，既與前述情節不符，自無再
    予傳訊之必要。
四、系爭賓士汽車係於90年4月12日由車主葉文彬移轉登記予丁○○，再於同年9月19日再出售予原車行（以葉文彬名義買
    受），此有交通部公路總局嘉義區監理所臺南監理站94年9
    月7日嘉監南字第09400 22715號函文所附車號ＵＡ－7997號
    車籍異動相關資料一份可查（附於偵緝字第676號卷第51至
    58頁），綜上開證據資料顯示，本件系爭賓士汽車買賣契約
    自始即是以甲○○與東龍車行作為契約當事人，被告丙○○
    只是契約見證人而已；縱上開契約當事人事後變更為丁○○
    及東龍車行，惟證人丁○○已證稱其乃未出資之出名人，且
    上開變更並未徵得甲○○同意，再系爭賓士汽車係以六十五
    萬元買入，該車車況良好，然不到半年竟以四十餘萬元價格
    賣出，而受有二十餘萬元之損失，更有違買車使用人之常理
    。亦可證被告係在甲○○因故無法親自領車時，趁機將系爭
    賓士汽車車主名義變更為丁○○，藉此訛詐該車，至為明顯
    。
五、另被告雖抗辯：甲○○接受政府中低收入補助，根本無資力
    購買汽車云云，查告訴人甲○○雖自88年1月迄今領有中低
    收入戶生活扶助費，有臺南市北區區公所函文所附統計表一
    份可查。惟申請上開補助，只要全家戶現金及有價證券不超
    過二百五十萬元，土地及房屋價值不超過六百五十萬元，且
    全家戶總收入之計算又排除出嫁女兒，此有臺南市中低收入
    老人生活津貼審核作業規定一份可參（附於原審卷第73頁至
    75頁）。換言之，縱使甲○○持有二百五十萬元以下之現金
    及有價證券，以及六百五十萬元以下之土地及房屋，而所生
    育已婚三名女兒均有給予甲○○生活費，甲○○仍可申請獲
    得前開補助。查系爭賓士汽車價金為六十五萬元，顯然低於
    二百五十萬元許多，顯見甲○○領取中低收入戶生活扶助費
    一節，與甲○○有無資力購買系爭賓士汽車，尚無必然關連
    ，被告以此為辯，仍不足憑信。
六、綜上所述，被告上開辯解，均不足取，其自始即有不法之所
    有詐取該系爭賓士汽車之犯行，應可認定，核其所為，係犯
    刑法第339條第1項詐欺取財罪。原審認被告之罪證明確，適
    用刑法第339條第1項，罰金罰鍰提高標準條例第1條前段，
    並審酌被告之犯罪動機、目的、手段、智識程度及利用與告
    訴人同居之機會，乘機詐騙該車，嗣又予轉售，並斟酌告訴
    人經濟並非富裕，所受損害甚巨，迄今未與告訴人和解，態
    度不能認為良好等一切情狀，量處有期徒刑十月，認事用法
    俱無不合，量刑亦稱妥適，被告上訴意旨否認犯罪，指摘原
    判決不當，並無可取，為無理由，應予駁回。
七、據上論斷，應依刑事訴訟法第368條，判決如主文。
本案經檢察官林炎昇到庭執行職務。
中    華    民    國    95    年    5     月    18    日
                  刑事第五庭    審判長法  官  楊明章
                                      法  官  顏基典
                                      法  官  戴勝利
以上正本證明與原本無異。
不得上訴。
                                      書記官  陳淑貞
中    華    民    國    95    年    5     月    19    日
附錄：本判決論罪科刑法條：
刑法第339條第1項：意圖為自己或第三人不法之所有，以詐術使
                  人將本人或第三人之物交付者，處五年以下
                  有期徒刑、拘役或科或併科一千元以下罰金
                  。


司法院資訊處製作；財團法人民間司法改革基金會備份。
